臺灣雲林地方法院刑事判決　　　　　　　 95年度訴字第449號
公　訴　人　臺灣雲林地方法院檢察署檢察官
被　　　告　甲○○
選任辯護人　李建忠律師
上列被告因違反槍砲彈藥刀械管制條例案件，經檢察官提起公訴
（95年度偵字第2565號），本院判決如下：
    主      文
甲○○未經許可，持有可發射子彈具有殺傷力之改造手槍，累犯
，處有期徒刑年陸月，併科罰金新臺幣伍萬元，如易服勞役，
以新臺幣壹仟元折算壹日，扣案之改造手槍壹支（槍枝管制編號
0000000000號）沒收之。
   事實及理由
一、犯罪事實：
    甲○○前因重利案件，經臺灣臺中地方法院判處有期徒刑3
    月，於民國94年10月11日易科罰金執行完畢。甲○○明知可
    發射子彈具有殺傷力之改造手槍，係屬槍砲彈藥刀械管制條
    例所列管之物，非經主管機關許可，不得持有之，竟仍於95
    年4 月10日，在臺中市○○○路118 號3 樓之7 其女友住處
    ，因王振誠（王振誠部分，檢察官另案偵辦）欲向甲○○借
    款新臺幣（下同）50,000元，而將可發射金屬子彈具有殺傷
    力仿BERETTA 廠92FS型改造半自動手槍1 支（槍枝管制編號
    ：0000000000號，下稱本案手槍）質押與甲○○，甲○○因
    此收受本案手槍而持有之。嗣於95年5 月12日下午4 時35分
    許，為警在雲林縣虎尾鎮延平里下南55之1 號，甲○○所駕
    駛車號6V-5023 號自小客車中當場查獲，並扣得本案手槍。
二、認定犯罪事實所憑證據及理由：
    (一)證據能力部分：
      被告甲○○及其辯護人對檢察官所舉書面供述證據，於審
      判程序同意作為證據，本院審酌該等書面陳述作成時之情
      況，認為適當，依刑事訴訟法第159 條之5 第1 項之規定
      ，認有證據能力。
    (二)證明力部分：
      1.上開犯罪事實，業經扣得本案手槍1 支，送驗後，認屬
        改造貝瑞塔手槍1 支，槍枝管制編號0000000000，係由
        仿BERETTA 廠92FS型半自動手槍製造之金屬槍枝，更換
        土造金屬槍管改造而成之改造手槍，機械性能良好，可
        擊發適用子彈，認具殺傷力，有內政部警政署刑事警察
        局95年6 月6 日刑鑑字第0950073084號槍彈鑑定書1 份
        在卷可佐，核與本院當庭勘驗認本案手槍之槍枝管制編
        號為0000000000號，金屬槍身，槍管材質與槍身不太一
        致，屬於金屬槍管，可以看出填裝改造槍管而成之改造
        手槍，可以擊發，性能良好，彈匣在適當位置等情相符
        ，上開鑑定內容自屬可採。
      2.被告雖於檢察官面前供稱係於95年4 月11、12日間取得
        本案手槍，然而，被告於本院審理時其供稱係於95年4
        月10日取得本案手槍，其於警詢之供述較為準確。本院
        衡諸警詢筆錄製作當時，距離案發時間較近，被告之記
        憶應為精確，且持有時間更久，對被告較為不利等情，
        被告於本院審理時之供詞，應較為可採。則被告持有本
        案手槍之時間，認定係自95年4 月10日起。從而，被告
        於本院審理時坦承上開犯罪事實，並有被告之警詢筆錄
        及檢察官面前之供述筆錄可以佐證，且與前開證據資料
        相符，本案事證明確，被告犯行堪以認定，應予依法論
        科。
三、論罪科刑之理由：
    (一)按行為後法律有變更者，適用行為時之法律，但行為後之
      法律有利於行為人者，適用最有利於行為人之法律，現行
      刑法第2 條第1 項定有明文。被告行為後，刑法業於94年
      1 月7 日修正，於94年2 月2 日公布，並於95年7 月1 日
      施行，是本件被告行為後，法律已有變更。又參酌最高法
      院95年5 月23日第8 次刑事庭會議決議，現行刑法第2 條
      第1 項之規定，係規範行為後法律變更所生新舊法律比較
      適用之準據法，於新刑法施行後，應適用新刑法第2 條第
      1 項之規定，本於統一性及整體性原則，綜其全部罪刑之
      結果，為「從舊從輕」之比較。本案關於新舊法比較及法
      律之適用，均詳如附表所示。
    (二)核被告所為，係犯槍砲彈藥刀械管制條例第8 條第4 項未
      經許可持有可發射子彈具有殺傷力之改造手槍罪。
    (三)被告前因重利案件，經臺灣臺中地方法院判處有期徒刑3
      月，於94年10月11日易科罰金執行完畢，有臺灣高等法院
      被告前案紀錄表在卷可按，其受有期徒刑執行完畢，5 年
      內再犯本案最重本刑為有期徒刑以上之罪，為累犯，應依
      刑法第47條第1 項規定加重其刑。
    (四)按「槍砲彈藥刀械管制條例第18條第1 項係規定犯該條例
      之罪而自首，始能減輕或免除其刑。又同條第四項係規定
      自白之情形，必須於偵查或審判中自白，並供述全部槍械
      、彈藥之來源及去向，因而查獲或因而防止重大危害治安
      事件之發生者，始能減免其刑。該條第四項既謂『並』供
      述全部槍砲、彈藥、刀械之來源『及』『去向』，自係指
      已將槍械、彈藥移轉與他人持有之情形而言，不包括仍為
      自己持有之情形在內，此觀同條第1 項後段係指已移轉他
      人持有之情形始有「去向」可明。」最高法院93年臺上字
      第4223號、90年臺上字第3561號判決要旨足供本案認事用
      法之基礎。經查，本案被告雖向臺灣雲林地方法院檢察署
      檢察官告發本案手槍來源為王振誠，有刑事告發狀1 紙在
      卷可考，但是，本案手槍係於被告持有之情形下所查獲，
      業為被告供認屬實，揆諸前開說明，自無槍砲彈藥刀械管
      制條例第18條第4 項減刑或免刑規定之適用。辯護人認本
      案有上開條例之適用，並聲請調查王振誠是否因持有槍枝
      經檢察官起訴，與上述意旨相悖，尚有誤會，證據調查之
      聲請，亦應駁回，附此敘明。
    (五)本院審酌被告前有重利前科紀錄，有臺灣高等法院被告前
      案紀錄表1 份在卷可稽，素行不佳，被告於持槍期間，竟
      仍攜帶在外，供朋友觀看，進而於其車上為警查獲，業經
      被告於檢察官面前供認屬實，顯見被告非僅單純將槍枝藏
      放於家中，不是純粹好奇觀賞之用，有危害社會秩序之高
      度可能；然被告僅高中肄業，教育、智識程度不高，其持
      有之改造手槍1 支，數量不多，且無證據證明被告持以犯
      案，及被告犯後坦承犯行，犯後態度良好等一切情狀，量
      處如主文所示之刑，罰金部分並諭知罰金易服勞役之折算
      標準。
    (六)扣案之本案手槍1 支為違禁物，應依修正前刑法第38條第
      1 項第1 款宣告沒收。
四、適用之法律：
    依刑事訴訟法第299 條第1 項前段，槍砲彈藥刀械管制條例
    第8 條第4 項，刑法第11條前段、第2 條第1 項前段、第47
    條第1 項、第42條第3 項、第38條第1 項第1 款（修正前）
    ，判決如主文。
中　　華　　民　　國　　96　　年　　9 　　月　　29　　日
                  刑事第五庭  審判長法  官  侯廷昌
                                    法  官  王紹銘
                                    法  官  藍家偉
以上正本證明與原本無異。
如不服本判決，應於判決收受後10日內，向本院提出上訴狀（須
附繕本）。
                                    書記官  徐基典
中　　華　　民　　國　　96　　年　　9 　　月　　29　　日
附錄本案論罪科刑法條全文：
槍砲彈藥刀械管制條例第8 條：
未經許可，製造、販賣或運輸鋼筆槍、瓦斯槍、麻醉槍、獵槍、
空氣槍或第四條第一項第一款所定其他可發射金屬或子彈具有殺
傷力之各式槍砲者，處無期徒刑或五年以上有期徒刑，併科新臺
幣一千萬元以下罰金。
未經許可，轉讓、出租或出借前項所列槍枝者，處五年以上有期
徒刑，併科新臺幣一千萬元以下罰金。
意圖供自己或他人犯罪之用，而犯前二項之罪者，處無期徒刑或
七年以上有期徒刑，併科新臺幣一千萬元以下罰金。
未經許可，持有、寄藏或意圖販賣而陳列第1 項所列槍枝者，處
三年以上十年以下有期徒刑，併科新臺幣七百萬元以下罰金。
第一項至第三項之未遂犯罰之。
附表
┌────────┬────────┬────────┬──────────┐
│法        條    │修正前規定      │修正後規定      │新舊法之適用        │
├────────┼────────┼────────┼──────────┤
│槍砲彈藥刀械管制│罰金罰鍰提高標準│刑法施行法第1 條│(一)適用修正前之規定。│
│條例第8 條第4 項│條例第1 條前段之│之1 規定：中華民│(二)法定刑罰金部分，依│
│法定刑關於罰金部│規定：依法律應處│國94年1 月7 日刑│  修正前刑法第33條第│
│分：罰金罰鍰提高│罰金、罰鍰者，就│法修正施行後，刑│  5 款規定，及罰金罰│
│標準條例第1 條前│其原定數額得提高│法分則編未修正之│  鍰提高標準條例第1 │
│段、現行法規所定│為2 倍至10倍。  │條文定有罰金者，│  條前段提高後，再依│
│貨幣單位折算新臺│現行法規所定貨幣│自94年1 月7 日刑│  現行法規所定貨幣單│
│幣條例第2 條、刑│單位折算新臺幣條│法修正施行後，就│  位折算新臺幣條例第│
│法第33條第5 款  │例第2 條規定：現│其所定數額提高為│  2 條換算為新臺幣時│
│                │行法規所定金額之│30倍，但72年6 月│  ，為新臺幣6 元以上│
│                │貨幣單位為圓、銀│26日到94年1 月7 │  至30元以上，依修正│
│                │元或元者，以新臺│日新增或修正之條│  後刑法第33條第5 款│
│                │幣元之3 倍折算之│文，就其所定數額│  規定，為新臺幣1,00│
│                │。              │提高為3 倍。    │  0 元以上，修正後刑│
│                │刑法第33條第5 款│刑法第33條第5 款│  法第33條第5 款規定│
│                │規定：罰金：1 元│規定：罰金：新臺│  並非較有利於被告，│
│                │以上。          │幣1,000 元以上，│  依刑法第2 條第1 項│
│                │                │以百元計算之。  │  前段規定，應適用修│
│                │                │                │  正前刑法第33條第5 │
│                │                │                │  款規定。          │
├────────┼────────┼────────┼──────────┤
│刑法第47條      │受有期徒刑之執行│受徒刑之執行完畢│(一)適用修正後規定。  │
│累犯            │完畢，或受無期徒│，或一部之執行而│(二)被告前因重利案件，│
│                │刑或有期徒刑一部│赦免後，5 年以內│  經臺灣臺中地方法院│
│                │之執行而赦免後，│故意再犯有期徒刑│  判處有期徒刑3 月，│
│                │5 年以內再犯有期│以上之罪者，為累│  於94年10月11日易科│
│                │徒刑以上之罪者，│犯，加重本刑至2 │  罰金執行完畢，有臺│
│                │為累犯，加重其刑│分之1。         │  灣高等法院被告前案│
│                │至2分之1。      │第98條第2 項關於│  紀錄表在卷可稽，被│
│                │                │因強制工作處分之│  告於有期徒刑執行完│
│                │                │執行完畢或一部之│  畢後，5 年以內再故│
│                │                │執行而免除後，5 │  意犯持有改造手槍之│
│                │                │年以內故意再犯有│  有期徒刑以上之罪，│
│                │                │期徒刑以上之罪者│  不論依修正前之刑法│
│                │                │，以累犯論。    │  第47條，或修正後之│
│                │                │                │  刑法第47條第1 項之│
│                │                │                │  規定，均構成累犯，│
│                │                │                │  對被告而言並無有利│
│                │                │                │  或不利之情形，是被│
│                │                │                │  告行為後，法律並無│
│                │                │                │  變更，應逕依修正後│
│                │                │                │  刑法第47條第1 項規│
│                │                │                │  定，論以累犯，加重│
│                │                │                │  其刑。            │
├────────┼────────┼────────┼──────────┤
│刑法第42條易服勞│罰金應於裁判確定│罰金應於裁判確定│(一)適用修正後規定。  │
│役部份          │後2 個月內完納。│後2 個月內完納。│(二)就「折算標準」而言│
│                │期滿而不完納者，│期滿而不完納者，│  ，比較修正前後之易│
│                │強制執行。其無力│強制執行。其無力│  服勞役折算標準，以│
│                │完納者，易服勞役│完納者，易服勞役│  修正後刑法規定，較│
│                │。              │。但依其經濟或信│  有利於被告。然依「│
│                │易服勞役以1 元上│用狀況，不能於2 │  折算期限」而言，修│
│                │3 元以下，折1 日│個月內完納者，得│  正前刑法規定為6 月│
│                │。但勞役期限不得│許期滿後1 年內分│  ， 修正後刑法則為1│
│                │逾6個月。       │期繳納。遲延1 期│  年，修正後刑法易服│
│                │罰金總額折算逾6 │不繳或未繳足者，│  勞役之期限較修正前│
│                │個月之日數者，以│其餘未完納之罰金│  刑法為長，對被告較│
│                │罰金總額與6 個月│，強制執行或易服│  為不利。是修正前後│
│                │之日數比例折算。│勞役。          │  刑法對易服勞役之折│
│                │科罰金之裁判，應│依前項規定應強制│  算標準及易服勞役之│
│                │依前2 項之規定，│執行者，如已查明│  期限規定互異，利與│
│                │載明折算1 日之額│確無財產可供執行│  不利互見，應綜和其│
│                │數。            │時，得逕予易服勞│  他各情，比較適用最│
│                │易服勞役不滿1 日│役。            │  有利被告之法律。本│
│                │之零數，不算。  │易服勞役以新臺幣│  件對被告宣告之罰金│
│                │易服勞役期內納罰│1,000元、2,000元│  刑為50,000 元，依 │
│                │金者，以所納之數│或3,000元折算1日│  修正後刑法折算易服│
│                │，依裁判所定之標│。但勞役期限不得│  勞役日數較短，且折│
│                │準折算，扣除勞役│逾1年。         │  算期限未超過6 個月│
│                │之日期。        │依第51條第7 款所│  ，自以修正後刑法對│
│                │                │定之金額，其易服│  被告較為有利，故應│
│                │                │勞役之折算標準不│  適用修正後之刑法。│
│                │                │同者，從勞役期限│                    │
│                │                │較長者定之。    │                    │
│                │                │罰金總額折算逾1 │                    │
│                │                │年之日數者，以罰│                    │
│                │                │金總額與1 年之日│                    │
│                │                │數比例折算。依前│                    │
│                │                │項所定之期限，亦│                    │
                  │                │同。            │                    │
│                │                │科罰金之裁判，應│                    │
│                │                │依前2 項之規定，│                    │
│                │                │載明折算1 日之額│                    │
│                │                │數。            │                    │
│                │                │易服勞役不滿1 日│                    │
│                │                │之零數，不算。  │                    │
│                │                │易服勞役期內納罰│                    │
│                │                │金者，以所納之數│                    │
│                │                │，依裁判所定之標│                    │
│                │                │準折算，扣除勞役│                    │
│                │                │之日期。        │                    │
├────────┼────────┼────────┼──────────┤
│刑法第38條第1 項│違禁物，不問屬於│違禁物，不問屬於│(一)適用修正前刑法。  │
│第1 款、第2項   │犯人與否，沒收之│犯罪行為人與否，│(二)僅作定義修正，使適│
│                │。              │沒收之。        │  用更為明確，非法律│
│                │                │                │  變更，自不生新舊法│
│                │                │                │  比較問題，無現行刑│
│                │                │                │  法第2 條第1 項之適│
│                │                │                │  用，且從刑附屬於主│
│                │                │                │  刑，除法律有特別規│
│                │                │                │  定者外，依主刑所適│
│                │                │                │  用之法律（最高法院│
│                │                │                │  95年度第8 次刑事庭│
│                │                │                │  會議決議參照），故│
│                │                │                │  本件應適用修正前刑│
│                │                │                │  法。              │
└────────┴────────┴────────┴──────────┘
